【裁判字號】    94,交訴,64
【裁判日期】    950316
【裁判案由】    公共危險等
【裁判全文】
臺灣新竹地方法院刑事判決              94年度交訴字第64號
公  訴  人  臺灣新竹地方法院檢察署檢察官
被      告  乙○○
選任辯護人  唐琪瑤律師
上列被告因公共危險等案件，經檢察官提起公訴（94年度偵字第
5282號），本院依簡式審判程序判決如下：
    主  文
乙○○從事業務之人，因業務上之過失致人於死，處有期徒刑貳
年；又駕駛動力交通工具肇事，致人死、傷而逃逸，處有期徒刑
壹年。應執行有期徒刑貳年拾月。
    事  實
一乙○○利用每週六、日，駕駛自用小客車至設於新竹市○○路
  388號之大千計程車行靠行搭載乘客為業，為從事駕駛業務之
  人，於民國94年8月15日，接獲大千計程車行通知，駕駛其父
  黃多福所有車牌號碼LS-4368號自用小客車，搭載乘客彭傳灶
  、甲○○○夫妻，沿新竹市○○路由東向西往南寮方向行駛，
  迨於同日8時40分許，途經新竹市○○路○段110巷巷口，原應
  注意行車速度應依標誌規定，不得超過當地時速40公里之限制
  ，且應注意車前狀況並隨時採取必要之安全措施，而當時天候
  晴，日間有自然光線，道路筆直，柏油路面乾燥無缺陷，亦無
  障礙物，視距良好，並無不能注意之情形，竟因精神不濟，疏
  於注意，以時速60公里之高速行駛，導致車輛打滑失控撞擊新
  竹市○○○○○道路橋下之石墩後再往左衝而翻覆，彭傳灶因
  此受有左右額部裂傷、右臉部擦挫傷、左眼部擦挫傷、左右胸
  部肋骨多處骨折、右手肘正面擦傷等之傷害，甲○○○則受有
  頭部外傷併腦震盪、左手橈骨遠端骨折、胸椎第7、第8節壓迫
  性骨折、臉部撕裂傷、左手及右腳撕裂傷及左眼挫傷之傷害。
  詎乙○○於肇事後，為逃避責任，竟未停留現場為必要之救護
  措施，僅前往鄰近之臺灣水泥股份有限公司警衛室匿名託不知
  名人士報警後旋逕自離開現場。幸該不明人士轉託該公司員工
  徐秀雯通報119救援及路人彭正義目擊車輛翻覆後立即報警處
  理，由救護人員於同日9時3分將彭傳灶、甲○○○送往行政院
  衛生署新竹醫院（下稱新竹醫院）急救，惟彭傳灶延至翌日凌
  晨1時31分仍不治死亡。
二案經甲○○○訴請及臺灣新竹地方法院檢察署檢察官相驗後自
  動檢舉偵查起訴。
    理  由
一本件被告乙○○所犯公共危險等罪（請詳下述），均非死刑、
  無期徒刑、最輕本刑為三年以上有期徒刑之罪，或高等法院管
  轄第一審之案件，被告於本院行準備程序進行中，就被訴事實
  為有罪之陳述，經本院合議庭認合於修正後刑事訴訟法第273
  條之1之規定，裁定進行簡式審判程序，合先敘明。
二認定犯罪事實所憑之證據及認定之理由：
  訊據被告乙○○就其駕駛靠行汽車搭載被害人彭傳灶、告訴人
  甲○○○營業，所駕車輛於上述時、地翻覆，致被害人彭傳灶
  死亡，告訴人甲○○○受傷後，竟逃離現場等事實，於本院審
  理時供承不諱，核與告訴人甲○○○之指訴及證人徐秀雯、彭
  正義於警詢時之證述相符。並有道路交通事故現場圖及調查報
  告表(一)(二)、車籍作業系統查詢認可資料、現場照片8張、臺灣
  新竹地方法院檢察署檢察官勘驗筆錄、相驗屍體證明書、相驗
  報告書各1份、相驗照片14張及新竹醫院診斷證明書（以上均
  見94年度相字第467號偵查卷）、94年11月30日新醫曆字09400
  07972號函暨所附新竹市消防局救護紀錄表、新竹市消防局94
  年12月23日局消指字第0940018322號函暨所附一一九救災指揮
  中心緊急傷病送醫服務登記簿、新竹市警察局第一分局調查報
  告各1份（以上均見本院卷）在卷可稽。被告前開自白內容與
  事實相符，足堪採信。
(二)按行車速度，應依速限標誌或標線之規定；汽車行駛時，駕駛
  人應注意車前狀況，並隨時採取必要之安全措施，道路交通安
  全規則第93條第1項、第94條第3項分別定有明文。查被告明知
  且本應遵守上述道路交通安全規則之規定，且依案發時天候晴
  ，日間有自然光線，道路筆直，柏油路面乾燥無缺陷，亦無障
  礙物，視距良好，並無不能注意之情形，有前述道路交通事故
  調查報告表(一)(二)及現場照片附卷可稽，竟仍疏於注意，高速行
  駛以致肇事，過失之咎委無可辭。再本件告訴人甲○○○之受
  傷及被害人彭傳灶之死亡，確係因被告過失行為所致，其過失
  行為與告訴人甲○○○、被害人彭傳灶之傷、亡結果間，具有
  相當因果關係，要堪認定。至於被告雖供稱於肇事後曾委託不
  知名路人報警云云，但參諸刑法第185條之4肇事致人死傷逃逸
  罪之立法目的，既係為維護交通安全，加強救護，減少被害人
  之死傷，促使駕駛人於肇事後，能對被害人即時救護（本條文
  立法理由參照），本件被告僅託人報案，並未停留現場對傷患
  為任何必要之救護措施即逕自離去，仍無從解免於肇事逃逸之
  刑責。
(三)從而，本案事證已臻明確，被告駕駛動力交通工具過失致人於
  死傷，並於肇事後逃逸等犯行，均堪認定，應依法論科。
三論罪與科刑：
  按刑法上所謂業務，係指事實上執行業務之行為而言，即以反
  覆同種類之行為為目的之社會活動，故一人不以從事一業務為
  限，縱係在某兼業上有不慎致人於死、傷之行為，亦應負其業
  務上過失致人死、傷之罪責。職業汽車駕駛人之駕駛工作，乃
  隨時可致他人身體生命於危險之行為，並係具有將該行為繼續
  、反覆行使之地位之人，因此應有經常注意俾免他人於危險之
  特別注意義務。被告係靠行於大千計程車行之計程車司機，為
  其所供明在卷，雖僅於每週末載客營業，仍為從事駕駛業務之
  人，其於執行業務中開車肇事，分別致被害人及告訴人死、傷
  ，核其所為，係犯刑法第276條第2項業務過失致死罪及同法第
  284條第2項前段業務過失傷害罪。又其駕駛汽車肇事後逃逸，
  係犯同法第185條之4之肇事致人死傷逃逸罪。被告以一行為犯
  業務過失致死罪及業務過失傷害罪等二罪名，屬想像競合犯，
  應從一重之業務過失致死罪處斷，並與另一犯意個別、罪名互
  異之肇事致人死傷逃逸罪分論併罰。至於被告肇事後遭員警查
  獲前，雖曾委託他人報警，但未表明年籍、身分，亦未等待員
  警到場後自承為肇事者並表示願接受裁判之意，尚與自首之要
  件不符，無從依刑法第62條前段之規定減輕其刑，附此敘明。
  本院審酌被告駕車肇事前已自知精神狀況不佳，此為告訴人甲
  ○○○所證實，並為被告所坦認，竟罔顧他人生命、身體安全
  ，貿然搭載乘客超速駕駛，終至肇事，造成被害人無可挽回之
  結果及被害人家屬、告訴人身、心之莫大傷痛。以被告所駕汽
  車衝撞橋墩後翻覆，撞擊力道之猛可想而知，其過失情節至為
  重大；另被告肇事後，僅託路人報警即匆忙離去，未為任何救
  治、保護傷患之措施，漠視他人生命、身體之心態，實應受最
  嚴厲之非難，兼以犯罪後亦未能積極面對與被害人家屬洽談和
  解事宜，態度不佳；惟念其肇事後曾託人報案，犯後尚知坦承
  犯行，且前無不法素行等一切情狀，分別量處如主文所示之刑
  ，並定其應執行之刑。
四據上論斷，應依刑事訴訟法第273條之1第1項、第299條第1項
  前段，刑法第276條第2項、第284條第2項、第185條之4、第55
  條、第51條第5款，罰金罰鍰提高標準條例第1條前段，判決如
  主文。
本案經檢察官邱巧寧到庭執行職務。
中    華    民    國    95    年    3    月    16     日
              刑事第二庭  法  官  鄭子俊
以上正本證明與原本無異。
如不服本判決，應於判決送達後10日內向本院提出上訴狀 (應附
繕本)， 上訴於臺灣高等法院。
中    華    民    國    95    年    3    月    16     日
                          書記官  沈藝珠
附錄本案論罪科刑法條全文：
刑法第276條第2項
從事業務之人，因業務上之過失犯前項之罪者，處5年以下有期
徒刑或拘役，得併科3千元以下罰金。
刑法第284條第2項前段
從事業務之人，因業務上之過失傷害人者，處1年以下有期徒刑
、拘役或1千元以下罰金，致重傷者，處3年以下有期徒刑、拘役
或2千元以下罰金。
刑法第185條之4
駕駛動力交通工具肇事，致人死傷而逃逸者，處六月以上五年以
下有期徒刑。


司法院資訊處製作；財團法人民間司法改革基金會備份。
